ACORDAO-COMPLETO-2387284

ACÓRDÃO 8020/2020 ATA 24/2020 - PRIMEIRA CÂMARA

VISTOS, relatados e discutidos estes autos de tomada de contas especial instaurada pelo Fundo Nacional de Assistência Social contra Edivan Roberto Alves Cardoso, ex-prefeito de Mamonas/MG, em razão da omissão no dever de prestar contas dos recursos repassados aos Programas Proteção Social Básica (PSB) e Proteção Social Especial (PSE) , no exercício de 2011. 
ACORDAM os Ministros do Tribunal de Contas da União, reunidos em sessão da Primeira Câmara, diante das razões expostas pelo relator, em: 
9.1. rejeitar as alegações de defesa de Edivan Roberto Alves Cardoso;
9.2. julgar irregulares as contas de Edivan Roberto Alves Cardoso, com fundamento nos arts. 1º, inciso I, 16, inciso III, alínea 'a' e 'c', 19, caput, e 23, inciso III, da Lei 8.443/1992, e condená-lo ao pagamento das quantias a seguir discriminadas, atualizadas monetariamente e acrescidas de juros de mora desde as datas respectivas até a do efetivo recolhimento, fixando-lhe o prazo de quinze dias, a contar da notificação, para que comprove, perante o Tribunal, o recolhimento do débito ao Fundo Nacional de Assistência Social;
	Valor Original R$
	Data da Ocorrência
	Valor Original R$
	Data da Ocorrência

	4.500,00
	09/02/2011
	2.512,50
	20/01/2011

	4.500,00
	02/03/2011
	2.512,50
	20/01/2011

	4.500,00
	17/03/2011
	2.512,50
	02/06/2011

	4.500,00
	29/04/2011
	2.512,50
	02/06/2011

	4.500,00
	02/06/2011
	2.512,50
	09/05/2011

	4.500,00
	13/06/2011
	2.512,50
	02/09/2011

	4.500,00
	18/07/2011
	2.512,50
	02/09/2011

	4.500,00
	17/08/2011
	2.512,50
	09/09/2011

	4.500,00
	16/09/2011
	2.512,50
	24/08/2011

	4.500,00
	25/10/2011
	2.512,50
	09/11/2011

	4.500,00
	17/11/2011
	2.512,50
	12/12/2011

	4.500,00
	26/12/2011
	3.000,00
	20/01/2011

	1.000,00
	18/01/2011
	3.000,00
	16/02/2011

	1.000,00
	16/02/2011
	3.000,00
	21/03/2011

	1.000,00
	22/03/2011
	3.000,00
	13/04/2011

	1.000,00
	13/04/2011
	3.000,00
	13/05/2011

	1.000,00
	10/05/2011
	3.000,00
	08/06/2011

	1.000,00
	10/06/2011
	3.000,00
	14/07/2011

	1.000,00
	14/07/2011
	3.000,00
	15/08/2011

	1.000,00
	10/08/2011
	3.000,00
	12/09/2011

	1.000,00
	14/09/2011
	3.000,00
	13/10/2011

	1.000,00
	17/10/2011
	3.000,00
	24/11/2011

	1.000,00
	29/11/2011
	3.000,00
	16/12/2011

	1.000,00
	16/12/2011
	-
	-

9.3. aplicar multa de R$ 100.000,00 (cem mil reais) a Edivan Roberto Alves Cardoso, com fundamento no art. 57 da Lei 8.443/1992, fixando-lhe o prazo de quinze dias, a contar da notificação, para comprovar, perante o Tribunal (art. 214, inciso III, alínea "a", do Regimento Interno) , o recolhimento da quantia ao Tesouro Nacional, atualizada monetariamente desde a data deste acórdão até o efetivo recolhimento, se paga após o vencimento, na forma da legislação em vigor;
9.4. autorizar, desde logo, nos termos do art. 28, inciso II, da Lei 8.443/1992, a cobrança judicial das dívidas, caso não atendidas as notificações;
9.5. encaminhar cópia desta deliberação ao responsável, ao Ministério da Cidadania e ao Procurador-Chefe da Procuradoria da República em Minas Gerais, como previsto no art. 16, § 3º, da Lei 8.443/1992.

Tomada de contas especial instaurada em razão da omissão no dever de prestar contas dos recursos repassados aos Programas Proteção Social Básica (PSB) e Proteção Social Especial (PSE), no exercício de 2011.

Primeira Câmara

Município de Mamonas - MG.

3. Interessados/Responsáveis:
3.1. Interessado: Ministério do Desenvolvimento Social (extinta) (05.526.783/0001-65)
3.2. Responsável: Edivan Roberto Alves Cardoso (XXX.841.936-XX).

13.1. Ministros presentes: Benjamin Zymler (na Presidência), Walton Alencar Rodrigues (Relator), Bruno Dantas e Vital do Rêgo.
13.2. Ministros-Substitutos presentes: Augusto Sherman Cavalcanti e Weder de Oliveira.

EDIVAN ROBERTO ALVES CARDOSO

WALTON ALENCAR RODRIGUES

Adoto, como parte do relatório, instrução elaborada no âmbito da Secretaria de Controle Externo de Tomada de Contas Especial (peças 45-47) :
INTRODUÇÃO
1.	Cuidam os autos de tomada de contas especial instaurada pelo Fundo Nacional de Assistência Social do extinto Ministério do Desenvolvimento Social e Combate à Fome, em desfavor do Sr. Edivan Roberto Alves Cardoso, prefeito municipal de Mamonas/MG,  no período de  2009-2012 e de 2013-2016 (peça 1, p. 34, 154 e 156) , em razão da omissão no dever de prestar contas dos recursos repassados à referida municipalidade e, por conseguinte, a não comprovação do atingimento dos objetivos propostos dos Programas Proteção Social Básica - PSB e Proteção Social Especial - PSE, que vigeu o período de 01/01/2011 a 31/12/2011. 
1.1	Os aludidos programas têm por objetivo, respectivamente, o seguinte: 
	a) PSB: A proteção básica destina-se à população que está em situação de vulnerabilidade social decorrente da pobreza, privação (ausência de renda, precário ou nulo acesso aos serviços públicos, dentre outros) e, ou, fragilização de vínculos afetivos - relacionais e de pertencimento social, discriminações de gênero, étnicas, por idade, por deficiências. Tem a finalidade de prevenir situações de risco por meio do desenvolvimento de potencialidades e aquisições, bem como visa o fortalecimento dos vínculos familiares e comunitários. 
	b) PSE: É a modalidade de atendimento assistencial destinada a famílias e indivíduos que se encontram em situação de risco pessoal e social por ocorrência de abandono, maus tratos físicos e/ou psíquicos, abuso sexual, uso de substâncias psicoativas, cumprimento de medidas socioeducativas, situação de rua, situação trabalho infantil, entre outras. Requerem acompanhamento individual e maior flexibilidade nas soluções protetivas.
HISTÓRICO
2.	Para a execução dos aludidos programas foi previsto o valor de R$ 129.637,50 (peça 1, p. 22-24) . 
3.	Os recursos federais do PSB/PSE-2011 foram repassados em 47 parcelas, mediante as seguintes Ordens Bancárias, que foram creditados nas mencionadas contas específicas, abaixo citadas, da agência 213, do Banco do Brasil S/A (peça 1, p. 22-24) :
	Data da OB (peça 1, p. 22-24) 
	Ordem
	Agência/CC
	Valor R$

	03/02/11
	800420
	524/19591X
	4.500,00

	24/02/11
	800732
	524/19591X
	4.500,00

	15/03/11
	800919
	524/19591X
	4.500,00

	27/04/11
	801405
	524/19591X
	4.500,00

	31/05/11
	801820
	524/19591X
	4.500,00

	09/06/11
	802560
	524/19591X
	4.500,00

	14/07/11
	802992
	524/19591X
	4.500,00

	15/08/11
	803689
	524/19591X
	4.500,00

	13/09/11
	804188
	524/19591X
	4.500,00

	19/10/11
	804883
	524/19591X
	4.500,00

	11/11/11
	805417
	524/19591X
	4.500,00

	22/12/11
	806526
	524/19591X
	4.500,00

	13/01/11
	800074
	524/219835
	1.000,00

	14/02/11
	800524
	524/219835
	1.000,00

	17/03/11
	800974
	524/219835
	1.000,00

	11/04/11
	801310
	524/219835
	1.000,00

	06/05/11
	801567
	524/219835
	1.000,00

	08/06/11
	802510
	524/219835
	1.000,00

	11/07/11
	802753
	524/219835
	1.000,00

	08/08/11
	803505
	524/219835
	1.000,00

	12/09/11
	804156
	524/219835
	1.000,00

	11/10/11
	804679
	524/219835
	1.000,00

	22/11/11
	805680
	524/219835
	1.000,00

	14/12/11
	806194
	524/219835
	1.000,00

	17/01/11
	800293
	524/195626
	2.512,50

	17/01/11
	800211
	524/195626
	2.512,50

	31/05/11
	801956
	524/195626
	2.512,50

	31/05/11
	802000
	524/195626
	2.512,50

	05/05/11
	801480
	524/195626
	2.512,50

	30/08/11
	803887
	524/195626
	2.512,50

	30/08/11
	803907
	524/195626
	2.512,50

	06/09/11
	803995
	524/195626
	2.512,50

	22/08/11
	803718
	524/195626
	2.512,50

	03/11/11
	805163
	524/195626
	2.512,50

	08/12/11
	805969
	524/195626
	2.512,50

	17/01/11
	800251
	524/200816
	3.000,00

	14/02/11
	800623
	524/200816
	3.000,00

	17/03/11
	800947
	524/200816
	3.000,00

	08/04/11
	801282
	524/200816
	3.000,00

	11/05/11
	801726
	524/200816
	3.000,00

	06/06/11
	802171
	524/200816
	3.000,00

	11/07/11
	802846
	524/200816
	3.000,00

	11/08/11
	803650
	524/200816
	3.000,00

	08/09/11
	804105
	524/200816
	3.000,00

	07/10/11
	804503
	524/200816
	3.000,00

	21/11/11
	805579
	524/200816
	3.000,00

	14/12/11
	806169
	524/200816
	3.000,00

	Total
	129.637,5

4.	Os aludidos programas foram executados no exercício de 2011, tendo o prazo final para a apresentação da prestação de contas expirado em 30/4/2012 (art. 6º, § 2º, da Portaria MDS 625/2010) , e de 30 dias para o Conselho de Assistência Social competente se manifestar sobre o cumprimento das finalidades dos repasses, da execução dos serviços socioassistenciais e demais ações constantes no Plano de Ação (art. 6º, § 3º, da Portaria MDS 625/2010) .
5.	Consta do Relatório de Auditoria da CGU (peça 1, p. 188-190) , que: 
5.1.	o processo de Tomada de Contas Especial foi instaurado pelo Ministério do Desenvolvimento Social e Combate à Fome, em razão da omissão no dever de prestar contas dos recursos repassados à Prefeitura Municipal de Mamonas/MG, na modalidade fundo a fundo, à conta dos programas Proteção Social Básica - PSB e Proteção Social Especial - PSE (peça 1, p. 170) , vinculados ao Fundo Nacional de Assistência Social - FNAS, no âmbito do Sistema Único de Assistência Social, no exercício de 2011, em conformidade com a Portaria MDS 625, de 10/8/2010.
5.2               	houve demora na apuração e instauração do processo de Tomada de Contas Especial, pois foi instaurada em 15/2/2016, no entanto o prazo para prestar contas expirou em 2012.
5.3	foi dada oportunidade de defesa aos agentes responsabilizados, em obediência aos princípios constitucionais que asseguram o direito ao contraditório e à ampla defesa, tendo em vista as notificações expedidas (peça 1, p. 36-38, 40) , devidamente entregues, contudo, o aludido responsável manteve-se silente, não enviando documentos ou justificativas suficientes para de elidir a irregularidades apontadas e nem recolheu o débito em questão, motivando, assim, a continuidade da presente Tomada de Contas Especial.
5.4	no Relatório de Tomada de Contas Especial 41/2016 (peça 1, p. 142-150) estão circunstanciados os fatos e a responsabilidade pelo dano causado ao erário foi atribuída ao Senhor Edivan Roberto Alves Cardoso, ocupante do cargo supramencionado à época da ocorrência dos fatos, em razão de omissão no dever de prestar contas dos programas em comento, pelo valor de                             R$ 129.685,03. 
6.	Em Pronunciamento Ministerial (peça 1, p. 169) , o Ministro de Estado do Desenvolvimento Social e Agrário, na forma do art. 52 da Lei 8.443/1992, atesta haver tomado conhecimento das conclusões do Controle Interno acerca das presentes contas.
7.	Na instrução inicial (peça 3) , analisando-se os documentos dos autos, concluiu-se pela realização de diligência ao município de Mamonas/MG e ao Gerente da Agência 524, do Banco do Brasil, solicitando o seguinte:
	Município de Mamonas/MG
a) cópia dos documentos pertinentes à execução orçamentária, financeira e física dos Programas Proteção Social Básica - PSB e Proteção Social Especial - PSE, repassados pelo Fundo Nacional de Assistência Social/Ministério do Desenvolvimento Social e Combate à Fome, no exercício de 2011, sob a responsabilidade do prefeito, Sr. Edivan Roberto Alves Cardoso, inclusive de: licitações, contratos, relação de pagamentos; notas fiscais e outros comprovantes de realização das correspondentes despesas;
b) documento que designou os membros do Conselho Municipal de Assistência Social, referente ao exercício de 2011, ou justificativa para a sua inexistência;
c) ata da reunião e a Resolução do Conselho Municipal de Assistência Social, contendo o Parecer do Conselho, quanto a Prestação de Contas dos recursos repassados no exercício de 2011, para execução dos Programas do Sistema Único de Assistência Social, ou justificativa para a sua inexistência;
d) preenchimento de Planilha, semelhante ao Demonstrativo Sintético da Execução Físico-Financeira, devidamente assinada e referendada pelo Conselho Municipal de Assistência Social, ou justificativa para a sua inexistência.
Gerente da Agência 524, do Banco do Brasil
Extratos bancários a partir de 1/1/2011 até a data de encerramento das contas 19591X, 219835, 195626, 200816, da agência 524, do Banco do Brasil, destinada a movimentar os recursos federais transferidos pelo Fundo Nacional de Assistência Social/Ministério do Desenvolvimento Social e Combate à Fome, para a execução dos Programas Proteção Social Básica - PSB e Proteção Social Especial - PSE, em 2011, bem como cópia, frente e verso, dos cheques emitidos a débito da aludida conta, assim como de outros documentos de saques e transferências, com a identificação dos respectivos beneficiários e dos prepostos que os autorizaram (CPF) , e, ainda, com demonstração dos rendimentos auferidos com as aplicações financeiras realizadas no período.
8.	O Banco do Brasil encaminhou a documentação, que se encontra nas peças 8 a 12, e o Município, por intermédio do Sr. Edvan Roberto Alves Cardoso, encaminhou argumentos acompanhados de documentos vistos na peça 16.
9.	Na instrução de peça 19, foi proposto o encaminhamento dos documentos supra ao então Ministério do Desenvolvimento Social e Agrário, para, no prazo de 60 dias, encaminhasse a este Tribunal 
pareceres conclusivos, de caráter técnico e financeiro, sobre a regularidade, ou não, da execução das despesas realizadas com os recursos federais recebidos pelo município de Mamonas/MG, na modalidade fundo a fundo, dos Programas de Proteção Social Básica e Especial (PSB/PSE) , no exercício de 2011, no montante de R$ 129.637,50, em face da documentação apresentada pelo Prefeito Municipal daquela municipalidade, Sr. Edivan Roberto Alves Cardoso (gestão 2009-2012 e 2013-2016) e pelo Banco do Brasil, perante este Tribunal, a título de prestação de contas, em razão omissão no dever de prestar contas, apontada no Relatório do Tomador de Contas Especial.
10.		O Ministério do Desenvolvimento Social - MDS, no Ofício 688/2017/MDS/SNAS/CGGI, de 19/10/2017 (peça 29) , informou que os documentos enviados, por si só (cópia dos extratos bancários  e dos cheques das contas vinculadas ao PBVII, Projovem - PBVI, PVMC e PBFI) , não são capazes de comprovar os gastos do exercício de 2011, porque não permitem verificar o nexo causal entre os valores debitados nos extratos bancários e a boa e regular aplicação dos recursos repassados pelo FNAS ao município de Mamonas/MG, desse modo, a documentação apresentada não alterava  situação do processo.
11.	Diante da resposta do MDS, na instrução antecedente (peça 40) , analisando-se os documentos dos autos, concluiu-se pela necessidade da citação do Sr. Edivan Roberto Alves Cardoso (CPF XXX.841.936-XX) , prefeito municipal de Mamonas/MG, no período de 2009-2012 e de 2013-2016, em razão da seguinte irregularidade
Ocorrência: não comprovação da boa e regular aplicação dos recursos federais configurada por omissão no dever de prestar contas dos recursos repassados à referida municipalidade, e em razão da ausência de documentos exigidos na prestação de contas que impedem a formação de juízo quanto à regular execução físico-financeira dos objetivos propostos dos Programas Proteção Social Básica - PSB e Proteção Social Especial - PSE, que vigeu o período de 01/01/2011 a 31/12/2011 (peça 1, p. 142-150) 
Débito:
Valor R$194.696,01                   atualizado até 6/6/2018
Responsável: Edivan Roberto Alves Cardoso (CPF XXX.841.936-XX) , prefeito municipal de Mamonas/MG, no período de 2009-2012 e de 2013-2016
Conduta: não apresentar a prestação de contas na forma exigida na legislação específica, bem como da documentação relativa à execução dos recursos (peça 1, p. 142-150) 
12.	Em cumprimento ao pronunciamento da unidade (peça 41) foi efetuada a citação do responsável, por meio do Ofício 1567/2018-TCU/SECEX-MG, de 25/6/2018 (peça 42) , o qual foi recebido em 6/7/2018, conforme AR (peça 43) . 
13.	O responsável apresentou suas alegações de defesa encontradas na peça 44, as quais serão descritas e analisadas na seção seguinte.
EXAME TÉCNICO
14.	Passa-se a seguir a descrever cada argumento apresentado nas alegações de defesa do Sr. Edivan Roberto Alves Cardoso (CPF XXX.841.936-XX) 
15.	Argumento: a omissão se tratou de mera desatenção ou mesmo desorganização que não casou prejuízo ao erário 
15.1	Descrição: o responsável assegura que a irregularidade se tratou de mera desatenção ou até mesmo desorganização, que não causou nenhum prejuízo ao erário, uma vez que foram executadas as ações em prol da público-alvo. 
15.1.1	Ressalta que junto à defesa se encontra a Ata do Conselho Municipal de Assistência Social - CMAS, que aprova as contas, anexo II (peça 44, p. 12-13) , e os arquivos preenchidos no SUAS Web, anexo III (peça 44, p. 14- 24) , que certifica e corrobora a veracidade das informações pertinentes ao preenchimento do sistema, que só permaneceu disponível naquela determinada época.
15.1.2	Reclama que não é justo puni-lo com a devolução dos recursos, uma vez que o município não foi lesado, tendo em vista que os serviços de assistência social foram prestados ao munícipes, como certifica a ata de aprovação e o relatório preenchido com os dados executados no período, no SUAS Web.
15.1.3	Afirma que o lapso temporal que condicionou a fato não pode atribuir a ele punição ou mesmo ter uma conta irregular ou rejeitada, ou até mesmo ser considerada omissão no dever de prestar contas, pois quando teve ciência do fato, solicitou ao TCU a autorização de envio, como comprova a defesa de 20/9/2016 (peça 44, p. 7-10) .
15.1.4	Desse modo, considerando que cumpriu os requisitos a ele confiados, solicita o acatamento das alegações de defesa, aprovação das contas, mesmo com ressalvas, ou proporcione a abertura do SUAS Web, para o envio da prestação de contas sob a responsabilidade do atual gestor ou crie condições para que ele possa inserir os dados.
15.1.5	Ao final, assevera que:
É salutar frisarmos neste momento sobre os propósitos aqui envolvidos, pois ex-gestor cumpriu seu papel. Entretanto eventuais distorções por pequenas falhas de lapsos temporais não devem punir o ex-gestor que traz nesta defesa o uso da veracidade das informações como forma de construir objetivo maior de sua função em meio às inúmeras regras jurídicas e que se deve atender muitas vezes, não de sua responsabilidade, como é o caso de pequenos erros de envio de prestação de contas, porém sanáveis como se  percebe pelos elementos concretos aqui mensurados e ofertados a esta corte maior para extensivamente opinar da qual requer aprovação pela mesma.
 15.2	Análise: os documentos encaminhados pelo responsável (peça 44, p. 12-24) são os mesmos apresentados anteriormente (peça 16, p. 10-19) , quais sejam: cópia da Ata do Conselho Municipal de Assistência Social - CMAS (peça 16, p. 7-8) , planilha semelhante ao Demonstrativo Sintético Anual da Execução Físico-Financeira (mesma peça, p. 10-11) , cópia de espelho de prestação de contas de serviços no SUAS Web (mesma peça, p. 12-19) . Tais documentos, juntamente com os extratos bancários e cópias dos cheques (peças 21 a 25) , já passaram pelo crivo do então MDS, a quem incumbe originalmente a análise e aprovação das contas, consoante § 1º do art. 6º da Portaria MDS 625/2010, conforme proposto na instrução de peça 19, cuja resposta foi no sentido de que tais documentos não são suficientes para comprovar os gastos, pois não permitem verificar o nexo causal entre os valores debitados nos extratos bancários e a boa regular aplicação dos recursos repassados pelo FNAS à conta do SUAS (peça 29) .
15.2.1	Na época da diligência enviada ao município (Ofícios 2028/2016-TCU/SECEX-MG, de 3/8/2016 e 2373/2016-TCU/SECEX-MG, de 8/9/2016, peças 6,14, 15 e 17) , conforme mencionado no parágrafo 7, foram solicitados os seguintes documentos:
a) cópia dos documentos pertinentes à execução orçamentária, financeira e física dos Programas Proteção Social Básica - PSB e Proteção Social Especial - PSE, repassados pelo Fundo Nacional de Assistência Social/Ministério do Desenvolvimento Social e Combate à Fome, no exercício de 2011, sob a responsabilidade do prefeito, Sr. Edivan Roberto Alves Cardoso, inclusive de: licitações, contratos, relação de pagamentos; notas fiscais e outros comprovantes de realização das correspondentes despesas;
b) documento que designou os membros do Conselho Municipal de Assistência Social, referente ao exercício de 2011, ou justificativa para a sua inexistência;
c) ata da reunião e a Resolução do Conselho Municipal de Assistência Social, contendo o Parecer do Conselho, quanto a Prestação de Contas dos recursos repassados no exercício de 2011, para execução dos Programas do Sistema Único de Assistência Social, ou justificativa para a sua inexistência; e
d) preenchimento de Planilha, semelhante ao Demonstrativo Sintético da Execução Físico-Financeira, devidamente assinada e referendada pelo Conselho Municipal de Assistência Social, ou justificativa para a sua inexistência. 
15.2.2	Em resposta à diligência acima mencionada, o responsável encaminhou os argumentos vistos na peça 16, e os documentos já mencionados no subitem 15.2.
15.2.3	Ademais, a citação ocorreu não somente pela omissão no dever de prestar contas, mas, também pela "ausência de documentos exigidos na prestação de contas que impedem a formação de juízo quanto à regular execução físico-financeira dos objetivos propostos nos Programas de Proteção Social Básica - PSB e Proteção Social Especial - PSE", no período de 1/1/2011 a 31/12/2011, e os documentos comprobatórios da despesa, como nota fiscal, recebidos, processos licitatórios e/ou dispensa/inexigibilidade, não foram enviados.
15.2.4	Registre-se ainda que a planilha semelhante ao Demonstrativo Sintético Anual da Execução Físico-Financeira não está referendada pelo CMAS, tampouco, o espelho de prestação de contas do SUAS Web. Observa-se, também, do teor da ata do referido conselho que a aprovação ali consignada teve como parâmetro apenas o Demonstrativo Sintético Anual da Execução Físico-Financeira, e não a avaliação das ações executadas mediante a documentação comprobatória, tornando precária a avaliação do aludido colegiado.
15.2.3	 O responsável argumenta ainda que solicitou ao TCU a reabertura do prazo para inserção dos dados no Sistema SUAS Web e não obteve resposta. Ocorre que este Tribunal não é a esfera competente para o referido pedido, tendo em vista que aludido sistema era operacionalizado pelo então MDS, atual Ministério da Cidadania. Importante esclarecer que o art. 6º da Portaria MDS 625/2010 estabelece que o instrumento de prestação de contas é o Demonstrativo Sintético Anual da Execução Físico-Financeira, contido no sistema informatizado SUAS Web, cujos dados deverão ser lançados pelos gestores e submetidos à manifestação do CMAS competente, quanto ao cumprimento da finalidade dos repasses que, no presente caso, o prazo expirou em 30/4/2012.
15.2.4	Por outro lado, as informações lançadas eletronicamente do SUAS Web presumem-se verdadeiras, nos termos do art. 8º, da Portaria MDS 625/2010, pois são meramente declarativas, podendo a comprovação da boa e regular aplicação dos recursos ser confirmada por intermédio do exame documental das despesas realizadas. O próprio § 2º do referido artigo dispõe que "sempre que houver indícios de que as informações são inverídicas ou mesmo insuficientes, a SNAS poderá requisitar os esclarecimentos que entender necessários para apurar os fatos e aplicar as sanções cabíveis, quando for o caso".
15.2.5	No presente caso, sequer as informações foram inseridas mesmo após a notificação do MDS, ou seja, o gestor descumpriu o seu dever legal de prestar contas, configurando a omissão, que ensejou a instauração da tomada de contas especial, nos termos do art. 9º do normativo supra.
15.2.6	Importante esclarecer que uma vez solicitados os documentos comprobatórios da despesa, o envio extemporâneo da planilha semelhante ao Demonstrativo Sintético Anual da Execução Físico-Financeiro e da Ata do CMAS não mais se mostram suficientes para comprovar a boa e regular aplicação dos recursos nas ações e serviços contemplados nos serviços de Proteção Social Básica e Proteção Social Especial. A fase apenas de lançamentos dos dados no sistema e submetidos à apreciação do conselho foi ultrapassada, significando que a avaliação quanto à boa e regular aplicação dos recursos evoluiu para a fase de exame documental. 
15.2.7	O responsável alega que a falta de prestação de contas na forma estabelecida legalmente tratou-se de mera desatenção ou mesmo desorganização, que não trouxe nenhum prejuízo ao erário, uma vez que houve a boa e regular aplicação de recursos. Tal afirmação é totalmente descabida, a prestação de contas constitui dever constitucional e legal, conforme estabelecido no parágrafo único do art. 70, da CF/88 e art. 6º, caput e § 2º, da Portaria MDS 625/2010, cujo descumprimento poderá ensejar a aplicação de sanção e até mesmo a obrigação de devolver aos cofres públicos os valores recebidos. O lançamento dos dados no SUAS Web não constitui prova inequívoca da regular aplicação dos recursos, tendo em vista que a veracidade das informações é presumida, conforme mencionado alhures. 
15.2.8	Pelas razões acima expostas, as alegações ora analisadas devem ser rejeitadas. 
16.	Vale ressaltar que a pretensão punitiva do TCU, conforme Acórdão 1441/2016-TCU-Plenário, que uniformizou a jurisprudência acerca dessa questão, subordina-se ao prazo geral de prescrição indicado no art. 205 do Código Civil, que é de 10 anos, contado da data de ocorrência da irregularidade sancionada, nos termos do art. 189 do Código Civil, sendo este prazo interrompido pelo ato que ordenar a citação, a audiência ou a oitiva do responsável. No caso em exame, não ocorreu a prescrição, uma vez que o prazo da final para a prestação de contas ocorreu em 30/4/20012, e o ato que ordenou a citação ocorreu em 25/6/2018.
CONCLUSÃO
17.	A análise realizada na seção "Exame Técnico" permite inferir que as alegações de defesa apresentada pelo Sr. Edvan Roberto Alves Cardoso, ex-Prefeito de Mamonas/MG são insuficientes para afastar a irregularidade, devendo serem rejeitadas.
18.	Considerando que não constam nos autos elementos que permitem avaliar a boa-fé do responsável, as presentes contas devem ser julgadas irregulares desde logo, nos termos do art. 202, § § 2º e 3º da Lei 8.443/1993, o responsável condenado em débito, e aplicado a ele a multa prevista no art. 57 da Lei 8.443/1992.
PROPOSTA DE ENCAMINHAMENTO
19.	Diante do exposto, submetemos os autos à consideração superior, propondo ao Tribunal:
	a) rejeitar as alegações de defesa apresentadas pelo Sr. Edivan Roberto Alves Cardoso (CPF XXX.841.936-XX) , prefeito municipal de Mamonas/MG, no período de 2009-2012 e de 2013-2016
	b) julgar irregulares, nos termos dos arts. 1º, inciso I, 16, inciso III, alínea a e c, § 2º, da Lei 8.443/92 c/c os arts. 19 e 23, inciso III, da mesma Lei, e com arts. 1º, inciso I, 209, inciso I e III, 210 e 214, inciso III, do Regimento Interno/TCU, as contas Edivan Roberto Alves Cardoso (CPF XXX.841.936-XX) , prefeito municipal de Mamonas/MG, no período de 2009-2012 e de 2013-2016,  condenando-o ao pagamento das importâncias a seguir especificadas, atualizadas monetariamente e acrescidas dos juros de mora, calculadas a partir das datas discriminadas até a data do efetiva quitação do débito, fixando-lhes o prazo de quinze dias, para que comprovem, perante o Tribunal, o recolhimento das referidas quantias aos cofres do Fundo Nacional de Assistência Social, nos termos do art. 23, inciso III, alínea "a", da citada lei:
	Débito
	Valor Original R$
	Data da Ocorrência

	4.500,00
	03/02/11

	4.500,00
	24/02/11

	4.500,00
	15/03/11

	4.500,00
	27/04/11

	4.500,00
	31/05/11

	4.500,00
	09/06/11

	4.500,00
	14/07/11

	4.500,00
	15/08/11

	4.500,00
	13/09/11

	4.500,00
	19/10/11

	4.500,00
	11/11/11

	4.500,00
	22/12/11

	1.000,00
	13/01/11

	1.000,00
	14/02/11

	1.000,00
	17/03/11

	1.000,00
	11/04/11

	1.000,00
	06/05/11

	1.000,00
	08/06/11

	1.000,00
	11/07/11

	1.000,00
	08/08/11

	1.000,00
	12/09/11

	1.000,00
	11/10/11

	1.000,00
	22/11/11

	1.000,00
	14/12/11

	2.512,50
	17/01/11

	2.512,50
	17/01/11

	2.512,50
	31/05/11

	2.512,50
	31/05/11

	2.512,50
	05/05/11

	2.512,50
	30/08/11

	2.512,50
	30/08/11

	2.512,50
	06/09/11

	2.512,50
	22/08/11

	2.512,50
	03/11/11

	2.512,50
	08/12/11

	3.000,00
	17/01/11

	3.000,00
	14/02/11

	3.000,00
	17/03/11

	3.000,00
	08/04/11

	3.000,00
	11/05/11

	3.000,00
	06/06/11

	3.000,00
	11/07/11

	3.000,00
	11/08/11

	3.000,00
	08/09/11

	3.000,00
	07/10/11

	3.000,00
	21/11/11

	3.000,00
	14/12/11

Valor atualizado até 26/9/2019: R$ 205.220,11
	c) aplicar ao Sr. Edivan Roberto Alves Cardoso (CPF XXX.841.936-XX) , prefeito municipal de Mamonas/MG, no período de 2009-2012 e de 2013-2016, , a multa prevista no art. 57 da Lei 8.443/92 c/c o art. 267 do RI/TCU, fixando-lhe o prazo de quinze dias, a contar da notificação, para que comprove (m) , perante o Tribunal (art. 214, III, a, do Regimento Interno do TCU) , o recolhimento da dívida aos cofres do Tesouro Nacional, atualizada monetariamente desde a data do acórdão que vier a ser proferido por este Tribunal até a do efetivo recolhimento, se pagas após o vencimento, na forma da legislação em vigor;
	d) autorizar, desde logo, a cobrança judicial das dívidas, caso não atendidas a notificação, na forma do disposto no art. 28, inciso II, da Lei nº 8.443/92;
e) autorizar também, desde logo, se requerido, com fundamento no art. 28, inciso I, da Lei 8.443, de 1992 c/c o art. 217, §§ 1º e 2º do Regimento Interno, o parcelamento das dívidas em até 36 parcelas, incidindo sobre cada parcela, corrigida monetariamente, os correspondentes acréscimos legais fixando- lhe o prazo de quinze dias, a contar do recebimento da notificação, para comprovar perante o Tribunal o recolhimento da primeira parcela, e de trinta dias, a contar da parcela anterior, para comprovar os recolhimentos das demais parcelas, devendo incidir sobre cada valor mensal, atualizado monetariamente, os juros de mora devidos, no caso do débito, na forma prevista na legislação em vigor, alertando os responsáveis de que a falta de comprovação do recolhimento de qualquer parcela importará o vencimento antecipado do saldo devedor, nos termos do § 2º do art. 217 do Regimento Interno deste Tribunal;
f) enviar cópia do Acórdão a ser prolatado, bem como do Relatório e do Voto que o fundamentarem ao Procuradoria da República no Estado de Estado de Minas Gerais, nos termos do § 3º do art. 16 da Lei 8.443/1992 c/c o § 7º do art. 209 do Regimento Interno do TCU, para adoção das medidas cabíveis;
	g) enviar cópia do Acórdão que vier a ser proferido ao Ministério da Cidadania e ao responsável, para ciência, informando que a presente deliberação, acompanhada do Relatório e do Voto que a fundamenta, está disponível para a consulta no endereço www.tcu.gov.br/acordaos, além de esclarecer que, caso requerido, o TCU poderá fornecer sem custos as correspondentes cópias, de forma impressa.
2.	O MPTCU anuiu com a unidade técnica e propôs ajustes, conforme a seguir (peça 48) :
Prefeito do Município de Mamonas/MG nas gestões 2009/2012 e 2013/2016 (peça 1, pp. 34, 104 e 154/6) , o sr. Edivan Roberto Alves Cardoso aduziu alegações de defesa (peça 44) acerca das 47 parcelas repassadas à municipalidade no exercício de 2011 (valor histórico total: R$ 129.637,50, peça 1, p. 4) , tendo em vista as ocorrências detalhadas a seguir (peça 42) :
" (...) a) não comprovação da boa e regular aplicação dos recursos federais configurada por omissão no dever de prestar contas dos recursos repassados à referida municipalidade; e b) ausência de documentos exigidos na prestação de contas que impedem a formação de juízo quanto à regular execução físico-financeira dos objetivos propostos dos Programas Proteção Social Básica - PSB e Proteção Social Especial - PSE, que vigeu no período de 01/01/2011 a 31/12/2011;
b) Conduta: omitir-se no dever de prestar contas dos valores transferidos por meio dos Programas Proteção Social Básica - PSB e Proteção Social Especial - PSE, que vigeu o período de 01/01/2011 a 31/12/2011, cujo prazo para apresentação das contas expirou em 30/4/2012, data limite para apresentação da prestação de contas;
c) Dispositivos violados: art. 70, parágrafo único da CF/88, art. 93 do Decreto-lei 200, de 25 de fevereiro de 1967, e arts. 8º e 9º da Portaria/MDS 459/2005."
A Secretaria de Controle Externo de Tomada de Contas Especial - Secex/TCE opina pela rejeição da defesa, juízo que conta com a adesão do Ministério Público de Contas, visto que, como bem ponderou a unidade técnica, em apertada síntese (peça 45) :
a) os documentos encaminhados pelo responsável (peça 44, pp. 12/24) são os mesmos apresentados anteriormente, quais sejam: cópia da Ata do Conselho Municipal de Assistência Social - CMAS (peça 16, pp. 7/8) , planilha semelhante ao Demonstrativo Sintético Anual da Execução Físico-Financeira (peça 16, pp. 10/1) e cópia do espelho da prestação de contas de serviços no SUAS Web (peça 16, pp. 12/9) ;
b) tais documentos, juntamente com os extratos bancários e as cópias dos cheques (peças 21 a 25) , passaram pelo crivo do então Ministério do Desenvolvimento Social, a quem incumbe originalmente a análise e a aprovação das contas (§ 1º do art. 6º da Portaria MDS 625/2010) , e não foram considerados suficientes para comprovar os gastos, pois não permitem verificar o nexo causal entre os valores debitados nos extratos bancários e a boa regular aplicação dos recursos repassados pelo Fundo Nacional de Assistência Social (peça 29) ;
c) ademais, a citação ocorreu não somente pela omissão no dever de prestar contas, mas, também, pela "ausência de documentos exigidos na prestação de contas que impedem a formação de juízo quanto à regular execução físico-financeira dos objetivos propostos nos Programas de Proteção Social Básica - PSB e Proteção Social Especial - PSE", no período de 1º/1 a 31/12/2011, e os documentos comprobatórios das despesas, como notas fiscais, recibos, processos licitatórios e/ou dispensa/inexigibilidade, não foram enviados;
d) registre-se ainda que a planilha semelhante ao Demonstrativo Sintético Anual da Execução Físico-Financeira não está referendada pelo Conselho Municipal de Assistência Social, tampouco o espelho de prestação de contas do SUAS Web. Observa-se, também, que a aprovação do CMAS teve como parâmetro apenas o Demonstrativo Sintético Anual da Execução Físico-Financeira, e não a avaliação das ações executadas mediante a documentação comprobatória, tornando precária a avaliação do aludido colegiado;
e) o TCU não é a esfera competente para deferir o pedido de abertura do prazo para inserção dos dados no Sistema SUAS Web, que era operacionalizado pelo então MDS, atual Ministério da Cidadania;
f) de acordo com o art. 6º da Portaria MDS 625/2010, o instrumento de prestação de contas é o Demonstrativo Sintético Anual da Execução Físico-Financeira, contido no referido sistema informatizado (SUAS Web) . Os dados deveriam ser lançados pelos gestores e submetidos à manifestação do CMAS competente, quanto ao cumprimento da finalidade dos repasses. No presente caso, o prazo expirou em 30/4/2012;
g) as informações lançadas eletronicamente no SUAS Web presumem-se verdadeiras. Sempre que houver indícios de que as informações são inverídicas ou mesmo insuficientes, a Secretaria Nacional de Assistência Social poderá requisitar os esclarecimentos que entender necessários para apurar os fatos e aplicar as sanções cabíveis, quando for o caso (art. 8º da Portaria MDS 625/2010) ;
h) no presente caso, as informações não foram inseridas no sistema mesmo após a notificação do ministério, ou seja, o gestor descumpriu o dever legal de prestar contas;
i) importa esclarecer que, uma vez solicitados os documentos comprobatórios da despesa, o envio extemporâneo da planilha semelhante ao Demonstrativo Sintético Anual da Execução Físico-Financeiro e da Ata do CMAS não mais se mostra suficiente para comprovar a boa e regular aplicação dos recursos nas ações e nos serviços contemplados no âmbito dos Programas Proteção Social Básica e Proteção Social Especial. A fase apenas de lançamento dos dados no sistema e de submissão à apreciação do conselho foi ultrapassada, significando que a avaliação quanto à boa e regular aplicação dos recursos evoluiu para a fase de exame documental;
j) o responsável alega que a falta de prestação de contas na forma estabelecida legalmente tratou de mera desatenção ou mesmo desorganização, que não trouxe nenhum prejuízo ao erário, uma vez que houve a boa e regular aplicação dos recursos. Tal afirmação é totalmente descabida, visto que a prestação de contas constitui dever constitucional e legal, cujo descumprimento poderá ensejar a aplicação de sanção e até mesmo a obrigação de devolver aos cofres públicos os valores recebidos. O lançamento dos dados no SUAS Web não constitui prova inequívoca da regular aplicação dos recursos, tendo em vista que a veracidade das informações é presumida, consoante mencionado alhures;
k) conforme Acórdão 1441/2016-TCU-Plenário, que uniformizou a jurisprudência desta Corte acerca da pretensão punitiva do TCU, no caso em exame, não ocorreu a prescrição, uma vez que o prazo final para a prestação de contas ocorreu em 30/4/2012, e o ato que ordenou a citação ocorreu em 25/6/2018 [peça 41];
l) não constam nos autos elementos que permitem avaliar a boa-fé do responsável.
Nesse cenário, a SecexTCE manifesta-se, em pareceres uniformes, no sentido de o Tribunal (peças 45 a 47, grifos no original) :
"a) rejeitar as alegações de defesa apresentadas pelo Sr. Edivan Roberto Alves Cardoso (CPF XXX.841.936-XX) , prefeito municipal de Mamonas/MG, no período de 2009-2012 e de 2013-2016
b) julgar irregulares, nos termos dos arts. 1º, inciso I, 16, inciso III, alínea a e c, § 2º, da Lei 8.443/92 c/c os arts. 19 e 23, inciso III, da mesma Lei, e com arts. 1º, inciso I, 209, inciso I e III, 210 e 214, inciso III, do Regimento Interno/TCU, as contas [do Sr.] Edivan Roberto Alves Cardoso (CPF XXX.841.936-XX) , prefeito municipal de Mamonas/MG, no período de 2009-2012 e de 2013-2016,  condenando-o ao pagamento das importâncias a seguir especificadas, atualizadas monetariamente e acrescidas dos juros de mora, calculadas a partir das datas discriminadas até a data do efetiva quitação do débito, fixando-lhe o prazo de quinze dias, para que comprove, perante o Tribunal, o recolhimento das referidas quantias aos cofres do Fundo Nacional de Assistência Social, nos termos do art. 23, inciso III, alínea 'a', da citada lei:
	Débito
	Valor Original R$
	Data da Ocorrência
	Valor Original R$
	Data da Ocorrência

	4.500,00
	03/02/11
	2.512,50
	17/01/11

	4.500,00
	24/02/11
	2.512,50
	17/01/11

	4.500,00
	15/03/11
	2.512,50
	31/05/11

	4.500,00
	27/04/11
	2.512,50
	31/05/11

	4.500,00
	31/05/11
	2.512,50
	05/05/11

	4.500,00
	09/06/11
	2.512,50
	30/08/11

	4.500,00
	14/07/11
	2.512,50
	30/08/11

	4.500,00
	15/08/11
	2.512,50
	06/09/11

	4.500,00
	13/09/11
	2.512,50
	22/08/11

	4.500,00
	19/10/11
	2.512,50
	03/11/11

	4.500,00
	11/11/11
	2.512,50
	08/12/11

	4.500,00
	22/12/11
	3.000,00
	17/01/11

	1.000,00
	13/01/11
	3.000,00
	14/02/11

	1.000,00
	14/02/11
	3.000,00
	17/03/11

	1.000,00
	17/03/11
	3.000,00
	08/04/11

	1.000,00
	11/04/11
	3.000,00
	11/05/11

	1.000,00
	06/05/11
	3.000,00
	06/06/11

	1.000,00
	08/06/11
	3.000,00
	11/07/11

	1.000,00
	11/07/11
	3.000,00
	11/08/11

	1.000,00
	08/08/11
	3.000,00
	08/09/11

	1.000,00
	12/09/11
	3.000,00
	07/10/11

	1.000,00
	11/10/11
	3.000,00
	21/11/11

	1.000,00
	22/11/11
	3.000,00
	14/12/11

	1.000,00
	14/12/11
	-
	-

Valor atualizado até 26/9/2019: R$ 205.220,11
	c) aplicar ao Sr. Edivan Roberto Alves Cardoso (CPF XXX.841.936-XX) , prefeito municipal de Mamonas/MG, no período de 2009-2012 e de 2013-2016, , a multa prevista no art. 57 da Lei 8.443/92 c/c o art. 267 do RI/TCU, fixando-lhe o prazo de quinze dias, a contar da notificação, para que comprove (m) , perante o Tribunal (art. 214, III, 'a', do Regimento Interno do TCU) , o recolhimento da dívida aos cofres do Tesouro Nacional, atualizada monetariamente desde a data do acórdão que vier a ser proferido por este Tribunal até a do efetivo recolhimento, se paga após o vencimento, na forma da legislação em vigor;
d) autorizar, desde logo, a cobrança judicial das dívidas, caso não atendida a notificação, na forma do disposto no art. 28, inciso II, da Lei nº 8.443/92;
e) autorizar também, desde logo, se requerido, com fundamento no art. 28, inciso I, da Lei 8.443, de 1992, c/c o art. 217, §§ 1º e 2º, do Regimento Interno, o parcelamento das dívidas em até 36 parcelas, incidindo sobre cada parcela, corrigida monetariamente, os correspondentes acréscimos legais fixando-lhe o prazo de quinze dias, a contar do recebimento da notificação, para comprovar, perante o Tribunal, o recolhimento da primeira parcela, e de trinta dias, a contar da parcela anterior, para comprovar os recolhimentos das demais parcelas, devendo incidir sobre cada valor mensal, atualizado monetariamente, os juros de mora devidos, no caso do débito, na forma prevista na legislação em vigor, alertando os responsáveis de que a falta de comprovação do recolhimento de qualquer parcela importará o vencimento antecipado do saldo devedor, nos termos do § 2º do art. 217 do Regimento Interno deste Tribunal;
f) enviar cópia do Acórdão a ser prolatado, bem como do Relatório e do Voto que o fundamentarem, à Procuradoria da República no Estado (...) de Minas Gerais, nos termos do § 3º do art. 16 da Lei 8.443/1992 c/c o § 7º do art. 209 do Regimento Interno do TCU, para adoção das medidas cabíveis;
g) enviar cópia do Acórdão que vier a ser proferido ao Ministério da Cidadania e ao responsável, para ciência, informando que a presente deliberação, acompanhada do Relatório e do Voto que a fundamenta, está disponível para a consulta no endereço www.tcu.gov.br/acordaos, além de esclarecer que, caso requerido, o TCU poderá fornecer sem custos as correspondentes cópias, de forma impressa."
Em face do que restou apurado nos autos, e considerando a ausência de elementos que permitam reconhecer a boa-fé do ex-prefeito Edivan Roberto Alves Cardoso, o Ministério Público de Contas manifesta-se de acordo, no essencial, com a proposição de mérito oferecida pela SecexTCE (peças 45 a 47) , sugerindo os seguintes ajustes no encaminhamento à peça 45, item 19, alínea "b":
a) excluir a menção ao § 2º do art. 16 da Lei 8.443/1992, por se tratar de débito individual, e não de dívida solidária;
b) retificar a data de origem dos débitos para a data do efetivo crédito dos recursos na conta específica (peça 8, pp. 3/14, 76 e 84; peça 9, pp. 1/7; peça 10, pp. 24/35; e peça 11, pp. 77/87) : 
	Valor Original R$
	Data da Ocorrência
	Valor Original R$
	Data da Ocorrência

	4.500,00
	09/02/2011
	2.512,50
	20/01/2011

	4.500,00
	02/03/2011
	2.512,50
	20/01/2011

	4.500,00
	17/03/2011
	2.512,50
	02/06/2011

	4.500,00
	29/04/2011
	2.512,50
	02/06/2011

	4.500,00
	02/06/2011
	2.512,50
	09/05/2011

	4.500,00
	13/06/2011
	2.512,50
	02/09/2011

	4.500,00
	18/07/2011
	2.512,50
	02/09/2011

	4.500,00
	17/08/2011
	2.512,50
	09/09/2011

	4.500,00
	16/09/2011
	2.512,50
	24/08/2011

	4.500,00
	25/10/2011
	2.512,50
	09/11/2011

	4.500,00
	17/11/2011
	2.512,50
	12/12/2011

	4.500,00
	26/12/2011
	3.000,00
	20/01/2011

	1.000,00
	18/01/2011
	3.000,00
	16/02/2011

	1.000,00
	16/02/2011
	3.000,00
	21/03/2011

	1.000,00
	22/03/2011
	3.000,00
	13/04/2011

	1.000,00
	13/04/2011
	3.000,00
	13/05/2011

	1.000,00
	10/05/2011
	3.000,00
	08/06/2011

	1.000,00
	10/06/2011
	3.000,00
	14/07/2011

	1.000,00
	14/07/2011
	3.000,00
	15/08/2011

	1.000,00
	10/08/2011
	3.000,00
	12/09/2011

	1.000,00
	14/09/2011
	3.000,00
	13/10/2011

	1.000,00
	17/10/2011
	3.000,00
	24/11/2011

	1.000,00
	29/11/2011
	3.000,00
	16/12/2011

	1.000,00
	16/12/2011
	-
	-

não há

Procurador Júlio Marcelo de Oliveira.

TOMADA DE CONTAS ESPECIAL. FNAS. PROGRAMAS de Proteção Social Básica (PSB) e Proteção Social Especial (PSE). EXERCÍCIO 2011. OMISSÃO NO DEVER DE PRESTAR CONTAS. NÃO COMPROVAÇÃO DO NEXO DE CAUSALIDADE. CITAÇÃO. REJEIÇÃO DAS ALEGAÇÕES DE DEFESA. CONTAS IRREGULARES. DÉBITO. MULTA.

TOMADA DE CONTAS ESPECIAL (TCE)

Secretaria de Controle Externo de Tomada de Contas Especial (SecexTCE).

Trata-se de tomada de contas especial instaurada pelo Fundo Nacional de Assistência Social (FNAS) , contra Edivan Roberto Alves Cardoso, em razão da omissão no dever de prestar contas dos recursos repassados ao município de Mamonas/MG, para aplicação em ações dos Programas Proteção Social Básica (PSB) e Proteção Social Especial (PSE) , no exercício de 2011.
	Os recursos federais, no valor de R$ 129.637,50, foram repassados em 47 parcelas, conforme quadro constante do relatório.
	No Tribunal, após realização de diligências ao Município, ao Banco do Brasil e ao tomador de contas, o responsável foi citado pela não comprovação da boa e regular aplicação dos recursos e por omissão no dever de prestar contas. 
	Nas alegações de defesa, argumentou que a omissão foi decorrente de desatenção e desorganização. Afirmou a devida prestação dos e a não ocorrência de prejuízo ao Erário.
	A unidade técnica, com anuência do MPTCU, se manifestou pela irregularidade das contas, imputação de débito e aplicação de multa.
	Acolho os pareceres constantes dos autos como razões de decidir. 
	Os documentos colhidos em diligência e encaminhados mediante alegações de defesa não permitem concluir pelo nexo de causalidade entre os saques nas contas bancárias específicas dos programas e as despesas realizadas.
	O Demonstrativo Sintético Anual da Execução Físico-Financeira e o espelho de prestação de contas do SUAS Web não estão referendados pelo Conselho Municipal de Assistência Social (CMAS) , que, conforme ata, aprovou as contas sem avaliar as ações executadas, mediante documentação comprobatória.
	A prestação de contas constitui dever constitucional e legal, conforme o parágrafo único do art. 70 da Constituição Federal e o art. 6º, caput e § 2º, da Portaria MDS 625/2010.
	O responsável, mesmo notificado pelo Ministério, não inseriu informações no sistema SUAS Web e não encaminhou comprovantes das despesas, como notas fiscais, recibos e contratos, prejudicando a verificação do nexo de causalidade. 
	Tendo em vista a obrigação assumida pelo gestor ao receber os recursos federais e as oportunidades de defesa disponibilizadas, não cabe ao TCU determinar ao órgão repassador que permita a inserção de informações no sistema, de forma extemporânea.
	Por todo o exposto restou configurada, além da omissão, a não comprovação da boa e regular aplicação dos recursos, ensejando a irregularidade das contas, com imputação do débito correspondente à totalidade dos recursos repassados e aplicação da multa prevista no artigo 57 da Lei 8.443/1992.
	Feitas essas considerações, voto para que o Tribunal aprove a minuta de acórdão que submeto à apreciação do Colegiado.
TCU, Sala das Sessões Ministro Luciano Brandão Alves de Souza, em 21 de julho de 2020.
WALTON ALENCAR RODRIGUES 
Relator